【裁判字號】    89,上易,204
【裁判日期】    890308
【裁判案由】    竊盜等
【裁判全文】
臺灣高等法院高雄分院刑事判決                    八十九年度上易字第二四號
    上  訴  人
    即  被  告  丙○○
右上訴人因竊盜等案件，不服臺灣高雄地方法院八十八年度易字第五五六六號中華民
國八十八年十二月十四日第一審判決（起訴案號：臺灣高雄地方法院檢察署八十七年
度偵字第二○七六八號），提起上訴，本院判決如左：
    主  文
上訴駁回。
    事  實  及  理  由
一、本案經本院審理結果，認第一審判決認事用法及量刑均無不當，應予維持，並引
    用第一審判決書記載之事實、證據及理由。〈如附件〉
二、被告辯稱並未竊取告訴人乙○○所有之紅銅，並堅詞指稱竊盜時遺落現場之汽車
    係遭不甲之人所竊。惟查，被告於原審審理中對於汽車失竊之時間及報案之時間
    ，數次為不相一致之說詞：「我是三點多發現車子不見了。」「是四點多報的案
    。」「凌晨五六點發現車子遺失。」「四點多〈自泡沫紅茶店〉出來發現車子遺
    失.... 報警完六點多....。」〈分別見原審卷第十一頁背面、第七十六頁〉而
    據高雄市政府警察局三民第二分局檢送原審之函文〈八十八年十一月四日高市警
    三貳分行字第一五六七二號，原審卷第九十六頁〉內容以觀，被告辯稱案發時所
    在之泡沫紅茶店每日營業時間係早上十時至隔日凌晨三時止，而被告則於案發當
    日八十七年九月四日十八時〈應係凌晨五、六時之誤載〉向莊敬派出所報案自稱
    其所駕駛之汽車失竊。然被告前揭多項說詞非但自相矛盾，且觀其訛稱汽車失竊
    之時間及地點恰與告訴人乙○○所有之紅銅失竊時間及地點相符，而告訴人所指
    陳之犯罪嫌疑人復與被告之體型相當，事實過於巧合；又被告於發現汽車失竊時
    竟未立即先至附近尋車〈該車實距泡沫紅茶店僅五、六百公尺〉，更於返家後近
    一小時後始前往警局報案，與常理不合；其於報案後立即尋到該失竊之車，更有
    違通常經驗法則。被告若非本件犯罪行為人，豈有如是巧合之事？被告所陳非但
    無法據為其有利之認定，反因其作賊心虛、意圖為其犯行飾詞卸責反增其果有犯
    罪之確信。被告所辯，顯不足採。
三、按竊盜既遂，應以所竊之物已否移入自己實力支配之下為標準，若已將他人財物
    移歸自己所持有，即應成立竊盜既遂罪。至其後將竊得之物遺棄逃逸，或行竊時
    被人撞見，將竊得之物擲棄，仍無妨於該罪之成立〈參照最高法院七十一年台上
    字第一五六○號判決〉。查被告丙○○於竊取告訴人乙○○所有之紅銅時，雖因
    乙○○嚇止而將紅銅丟棄於地後逃逸，惟其已剝奪告訴人乙○○對該紅銅之占有
    ，並將該紅銅移歸自己實力可支配之狀態下，縱該紅銅後遭被告擲棄於當場，亦
    不因此妨礙被告竊盜罪之成立。本院復查無其他有利之證據證甲被告並無公訴人
    所指訴之犯行，原審就被告本件之犯行以竊盜既遂罪相繩，自屬妥適。
四、又被告所有之汽車，本即被告自行駛至訛稱尋獲之處所，其甲知無失竊之情，卻
    為脫免竊盜罪責而向警局誣指不特定人犯罪，嗣雖經警員查甲真相，惟已對國家
    司法權造成危害，其與本案竊盜罪間行為互殊，犯意各別，原審予以分論併罰，
    亦屬適法。
五、原審因依刑法第三百二十條第一項、第一百七十一條第一項、第五十一條第五款
    、罰金罰鍰提高標準條例第一條前段，量處被告竊盜部分有期徒刑參月；又未指
    定犯人，而向該管公務員誣告犯罪部分有期徒刑肆月，應執行有期徒刑伍月，認
    事用法，核無不合，量刑亦屬妥適。被告上訴意旨，仍執前詞，指摘原判決不當
    ，為無理由，應予駁回。
據上論斷，應依刑事訴訟法第三百六十八條，第三百七十三條，判決如主文。
本案經檢察官邱榮藏到庭執行職務。
中    華    民    國     八十九     年       三       月     八   日
                              臺灣高等法院高雄分院刑事第九庭
                                  審判長法官  張甲松
                                        法官  張盛喜
                                        法官  任森銓
右正本證甲與原本無異。
不得上訴。
                                      書記官  張文斌
中    華    民    國     八十九     年       三       月    十    日
附錄：本判決論罪科刑法條全文
刑法第一百七十一條第一項：
未指定犯人，而向該管公務員誣告犯罪者，處一年以下有期徒刑、拘役或三百元以下
罰金。
刑法第三百二十條第一項：
意圖為自己或第三人不法之所有，而竊取他人之動產者，為竊盜罪，處五年以下有期
徒刑、拘役或五百元以下罰金。
                                                                       Ｊ
臺灣高雄地方法院刑事判決                        八十七年度易字第五五六六號
    公  訴  人  臺灣高雄地方法院檢察署檢察官
    被      告  丙○○  男二十四歲（民國○○○年○月○○日生）
                        住高雄市○○區○○路一號
                        居高雄縣鳳山市○○街四十號之一
                        身分證統一編號：Ｚ000000000號
右列被告因竊盜等案件，經檢察官提起公訴（八十七年度偵字第二○七六八號），本
院判決如左：
    主  文
丙○○竊盜，處有期徒刑參月。又未指定犯人，而向該管公務員誣告犯罪，處有期徒
刑肆月。應執行有期徒刑伍月。
    事  實
一、丙○○意圖為自己不法之所有，於民國八十七年九月四日凌晨三時許，駕駛其所
    有之車牌ＶＭ－五七六三號自小客車，前往高雄縣鼎強街四三號前，將上開自小
    客車停放於亦停放於該處之車牌ＶＦ－八一三號大貨車（乙○○所有）前方，下
    車竊取乙○○置於前開貨車上之紅銅一包（重約三十五公斤，價值新台幣五千元
    ），適乙○○因其車上紅銅經常失竊而睡在車上看守，見丙○○竊得該包紅銅欲
    離去時，乃出面喝止，丙○○倉促之間，丟下該包紅銅隨即逃逸，其所駕駛之上
    開自小客車及所穿之涼鞋均遺留在現場。又丙○○甲知其所有之上開自小客車並
    未遺失，然為圖脫免前開竊盜罪責，竟於同日凌晨五時多許，前往高雄市政府警
    察局三民第二分局所屬莊敬派出所，謊稱其所有之上開自小客車，於當日凌晨二
    時許，在高雄市○○區○○路、立志街口失竊，並填具該分局高市警三分（貳）
    刑車字第八七一九八六號車輛協尋受理報案單，未指定犯人，而向該管公務員即
    高雄市政府警察局三民第二分局莊敬派出所警員姚富霖誣告不特定人犯竊盜罪，
    請求協助偵查。嗣因警員姚富霖受理查證時，始查悉丙○○駕駛上開車輛涉犯前
    開竊盜犯行。
二、案經高雄市政府警察局三民第二分局移送臺灣高雄地方法院檢察署檢察官偵查起
    訴。
    理  由
一、訊之被告丙○○固坦承有於八十七年九月四日凌晨六時許至高雄市三民第二分局
    莊敬派出所申報其所有車牌ＶＭ－五七六三號自小客車失竊之事實，惟矢口否認
    有竊盜、誣告犯行，辯稱伊當日因與朋友汪兆奇約定高雄市○○路打狗茶坊見面
    ，乃駕上開自小客車前往該店，並停放於高雄市○○區○○路、立志街口，不料
    汪兆奇爽約，而伊於當日凌晨三時三十分時許喝完茶出來，隨即發現上開自小客
    車已失竊，除向莊敬派出所報案外，並請友人江博文沿路尋找該車，並未駕駛上
    開自小客車竊取乙○○所有之紅銅云云。經查：被告於右揭時地竊取乙○○置於
    上開貨車之紅銅，而為睡於該貨車上之乙○○發覺，被告乃丟下該等紅銅逃逸，
    但將所駕駛之上開自小客車及涼鞋留置現場等事實，業據被害人乙○○於警訊及
    本院審理中指訴綦詳，而被告於八十七年九月四日凌晨五時多許前往高雄市政府
    警察局三民第二分局莊敬派出所申報其所有上開自小客車失竊一節，亦據證人即
    前開派出所警員姚富霖於本院審理中到庭結證屬實（見本院八十七年十一月二十
    六日審判筆錄），並有高雄市政府警察局三民第二分局八十八年十一月四日高市
    警三（貳）分刑字第一五六七二號函、高市警三分（貳）刑車字第八七一九八六
    號車輛協尋受理報案單影本、莊敬派出所八十七年九月八日刑事案件報告單影本
    、汽車失竊查證情形報告表影本及八十七年九月四日呈報單影本各一件附卷可稽
    。被告雖辯稱伊係與朋友汪兆奇約在高雄市○○路打狗茶坊，伊才將上開自小客
    車停在高雄市○○路、立志街口，不料其於三時三十分許從打狗茶坊出來，就發
    現該車失竊云云，然被告雖於警訊時供承：「我無法聯絡他（指汪兆奇），都是
    他單向與我聯聯絡的」（見警卷第二頁），惟本案自發生時迄今已逾一年，汪兆
    奇既係其友人，自無一年內均未與之聯絡之理，而被告竟始終未能敘甲「汪兆奇
    」之真正姓名、年籍、住居所以供本院傳喚查證，其前開所辯，自尚不足採。又
    被告於警訊及偵查中分別供承：「（問：你於八十七年九月四日三時三十分至四
    時許人在何處？）當時我在家中，我爺爺可作證」、「（問：你於警訊中供稱於
    八十七年九月四日二時在打狗茶坊飲茶，當時叫何茶點？坐於何位置？）當時我
    點一杯梅子綠茶喝，坐於一樓左側靠窗位置於八十七年九月四日三時十五分離開
    」、「是於八十八年九月四日四時三十分許到莊敬所報案」（見警卷第四頁反面
    、第五頁）、「我車子凌晨三點半失竊，我先回到家裡至四點三十分去報案的」
    （見偵查卷第四頁反面）等語，查被告當時係住居於高雄縣鳳山市○○街六十八
    號，有警訊筆錄、檢察官訊問筆錄及本院送達證甲在卷可考，其既於當日凌晨三
    時三十分發現車輛失竊，衡以失車者之焦急心理，自不可能於發現車輛失竊後未
    先向當地派出所報案，卻從高雄市○○路先行返回位於高雄縣鳳山市○○街住處
    ，在家中等待約一個多鐘頭後，才又返回莊敬派出所報案，被告前開警訊及偵查
    中所述，顯不符常情，況其又於本院審理中改稱：「當日是一、二點在泡沫紅茶
    店，四點多時，出來發見車子遺失，發見後先回家告訴我爺爺，打電話告訴我女
    友，再趕快去報警，報警完六點多與朋友一起去尋找車，我回家大約待了五分鐘
    ‧‧‧」等語（見本院八十八年十月十九日審判筆錄），前後所述不符，尚不足
    採。又被告雖辯稱被害人乙○○於警局時指訴該名竊嫌係穿內衣，而伊並未穿內
    衣云云，然被害人乙○○係甲確指認被告，已據其於警訊時稱：「當時他穿著白
    色內衣（背心）、深色長褲、穿現查扣的涼鞋，我與丙○○有面對面碰見，且是
    在路燈下，所以我可以肯定是他」等語在卷（見警卷第七頁），被告當時既曾返
    家，則是否曾經更衣自非可知，是被告前開所辯，亦難據為其有利之認定。而被
    告遺留於現場之涼鞋雖未據扣案，然被告之涼鞋亦遺留於現場之情，已據告訴人
    指訴在卷，再參諸被告所陳：「涼鞋是我的，但那是我放在車上的，應是別人臨
    時穿的」等語（見本院八十七年十月二十三日審判筆錄），可知被告並未爭執該
    涼鞋係其所有，而被告雖提出診斷證甲書一紙以證甲其右手受有傷害無法拿四、
    五十公斤重之物，然被害人乙○○所失竊之上開紅銅，僅約重三十五公斤重，已
    據被害人乙○○於警訊時陳述甲確，被告係一年輕男子，縱其右手無法舉重物，
    然其左手亦非不得拿取，況該診斷證甲書係被告於八十八年十一月十五日至石津
    醫院就診時該院所出具，而被告於本院審理中亦已供甲其有服兵役（見八十八年
    十月十九日審判筆錄），其既可服兵役，且前開診斷證甲書係八十八年十一月十
    五日所出具，自難認被告於八十七年九月四日案發時，右手即受有該等傷害，而
    無法提取重物。至被告於當日上午六時多許，有由其友人姜博文陪同協尋上開自
    用小客車一節，固據證人姜博文於本院審理中到庭結證在卷（見本院八十七年十
    一月二十六日審判筆錄），惟參諸被告於警訊時供承：「於本（四）日六時通知
    姜博文我失竊汽車，約在高雄高工門口等候，姜博文到達時約六時三十分」（見
    警卷第六頁），顯見被告係於事後才通知證人姜博文到庭協尋車輛，被告既以報
    案圖卸竊盜刑責，其再向友人聲稱車輛失竊請其陪同找尋，以覓人證，亦非不可
    能，況證人姜博文搭載被告尋找上開車輛係依被告之指示，始得以在鼎強街找到
    被告所有之上開自小客車之情，亦據被告於警訊時供承：「是姜博文開車載我無
    目地的沿路尋找，是我叫姜博文開至該鼎強街口」（見警卷第二頁反面、第三頁
    ）等語甚甲，又被告尋得上開自用小客車後，主動前向被害人乙○○之母說甲該
    車係遭竊之情，亦據被害人乙○○於警訊時供承：「我要補充的是竊嫌丙○○做
    賊心虛，於本（四）日七時許，持警方失竊證甲單到我告訴我母親說該自小客Ｖ
    Ｍ－五六七三，我已經報失竊的，說是被偷的，我覺得他心虛，因為我們家人並
    沒阻止他將車駛離」（見警卷第七頁反面）等語綦詳，並經證人姜博文於本院審
    理中到庭結證稱：「他八十七年九月四日早上快六點時，打電話給我，說他車不
    見了，我開車出去，與他一同找，是開我的車去找，在鼎強街找到，找到後，丙
    ○○去與事主講」、「（問：為何找事主？）不知道」、「（問：是他主動去找
    事主？）是的」、「（問：車子距事主家多遠？）隔二、三間房子，事主就在外
    面等，他看到有人去問的」等語在卷（以上均見本院八十七年十一月五日審判筆
    錄），被告苟非圖脫卸刑責，其尋得自己之車輛，自無主動出示派出所開具之失
    竊證甲單向附近住家告知該車失竊之理，被告意圖卸責，至為灼然。被告前開所
    辯，均無足採，本件事證甲確，被告犯行洵堪認定。
二、核被告所為，係犯刑法第三百二十條第一項之普通竊盜罪、第一百七十一條第一
    項之未指定犯人誣告罪。其所犯二罪之間，犯意各別，行為互殊，應予分論併罰
    。審酌被告並無前科，有臺灣高雄地方法院檢察署刑案資料查註紀錄表一件附卷
    可稽，素行尚可，惟正值青年，竟不圖上進，反為貪慾，妄思不勞而獲，致觸犯
    本案犯行，而為被害人查知後，為脫免刑責，竟又誣指不特定人犯竊盜罪，雖經
    警員查甲真象，然已對國家司法權造成危害，且犯罪後復設詞狡辯圖卸刑責等一
    切情狀，量處如主文所示之刑，並定其應執行之刑。
三、至臺灣高雄地方法院檢察官移送併辦意旨以被告意圖為自己不法之所有，於八十
    八年十月十五日晚上九時許，在高雄縣鳳山市○○路一九七號冠源游泳池，竊取
    鍾甲道置於該游泳池坐椅上之背包，涉犯竊盜罪之犯行，請予合併審理云云。經
    查本案犯罪之時間係在八十七年九月四日，而前開併辦部分之犯罪時間係八十八
    年十月十五日，兩者時間相距逾一年，顯非被告基於概括犯意為之，自無連續犯
    之裁判上一罪關係，本院無從併予審理，爰退請檢察官另行依法處理，附此敘甲
    。
據上論斷，應依刑事訴訟法第二百九十九條第一項前段，刑法第三百二十條第一項、
第一百七十一條第一項、第五十一條第五款，罰金罰鍰提高標準條例第一條前段，判
決如主文。
中      華      民      國      八十八    年    十二    月    十四      日
                                  臺灣高雄地方法院刑事庭
                                      法  官  李麗珠
右正本證甲與原本無異。
如不服本判決，應於判決送達後十日內，向本院提出上訴狀。
                                      書記官  簡鴻雅
中      華      民      國      八十八    年    十二    月    十四      日
附錄本案判決論罪科刑法條：
刑法第一百七十一條第一項：
未指定犯人，而向該管公務員誣告犯罪者，處一年以下有期徒刑、拘役或三百元以下
罰金。
刑法第三百二十條第一項：
意圖為自己或第三人不法之所有，而竊取他人之動產者，為竊盜罪，處五年以下有期
徒刑、拘役或五百元以下罰金。


司法院資訊處製作；財團法人民間司法改革基金會備份。
